【裁判字號】    97,易,358
【裁判日期】    970909
【裁判案由】    恐嚇取財
【裁判全文】
臺灣宜蘭地方法院刑事判決               97年度易字第358號
公  訴  人  臺灣宜蘭地方法院檢察署檢察官
被      告  甲○○
上列被告因恐嚇取財案件，經檢察官提起公訴（97年度偵字第
1965號），本院判決如下：
    主  文
甲○○幫助犯恐嚇取財罪，處有期徒刑伍月，如易科罰金，以新
臺幣壹仟元折算壹日。
    犯罪事實
一、甲○○於民國97年4月6日、7日間某時見報紙刊登應徵工作
    人員之分類廣告後，即撥打廣告上刊登之電話與年籍、姓名
    均不詳、自稱「賴副理」之成年女子聯絡，該「賴副理」即
    要求甲○○攜帶存摺、金融卡前往台北縣板橋火車站第二出
    口碰面。詎甲○○可預見將自己所有之存摺、金融卡等金融
    帳戶資料提供他人時，將可能遭不法份子利用，而有幫助他
    人為財產犯罪之虞，竟不違背其本意，基於幫助恐嚇取財之
    不確定犯意，於97年4月9日、10日間某時至約定地點，將其
    所開立合作金庫商業銀行宜蘭分行0000000000000號帳號之
    存摺、金融卡交付予某姓名、年籍均不詳之成年男子。嗣該
    年籍、姓名均不詳之成年男子、「賴副理」所屬集團取得上
    開帳戶存摺、金融卡後，即基於恐嚇取財之犯意，分別於97
    年4月11日、97年4月12日各撥打電話予柯敏隆、吳政誼，以
    如附表所示之內容實施恐嚇。嗣因柯敏隆、吳政誼接獲該恐
    嚇電話，均心生畏懼，便依該集團指示分別匯款至上開帳戶
    。
二、案經宜蘭縣政府警察局宜蘭分局報告臺灣宜蘭地方法院檢察
    署檢察官偵查起訴。
    理  由
一、訊據被告甲○○固坦承於上開時、地將上開帳戶之存摺、金
    融卡交付某姓名、年籍不詳之男子之事實不諱，惟矢口否認
    有何幫助恐嚇取財之主觀犯意，辯稱：伊確實是看報紙應徵
    工作，因對方要求交付帳戶之存摺、金融卡、提款密碼，且
    稱隔日即還，伊不疑有他，才依對方要求交付上開資料，至
    隔日對方拖延不還，伊又恰好生病住院，故未能及時取回帳
    戶存簿、金融卡，伊在本案也是受害者云云。然查：
 (一) 被害人柯敏隆、吳政誼分別於97年4月11日、97年4月12日接
    獲如附表內容之電話通知，因而心生畏懼，分別為附表所載
    之轉帳或匯款至被告合作金庫商業銀行帳戶等事實，業據被
    害人柯敏隆、吳政誼於警詢中指述綦詳，並有交易明細表，
    及合作金庫商業銀行宜蘭分行97年5月7日合金宜存字第0970
    002402號函暨所附開戶建檔登陸單、交易資料查詢單存卷可
    稽。
 (二) 被告雖辯稱係為求職，始將合作金庫商業銀行帳戶之存簿、
    金融卡、密碼交付他人云云。惟(1)被告年40歲有餘，並非不
    知世事，當知一般公司行號若為核撥薪資考量，至多亦僅要
    求員工提供存摺封面之影本即可，並無向員工索取帳戶存摺
    、金融卡之必要。被告卻自承其係將「提款密碼」連同金融
    卡、存簿一併交付予其應徵之公司，此舉已與提供帳戶供對
    方使用無異，而與一般應徵工作之經驗法則有違，是被告辯
    稱係為應徵工作而交付存摺、金融卡等物，並告知提款密碼
    ，已與經驗法則相悖。(2)況帳戶為金融交易之個人重要憑證
    ，專有性甚高，此為一般常識。本案被告既供陳於97年4月9
    日、10日間某時交付帳戶，對方稱隔日即還，卻未獲對方返
    還存簿、金融卡云云，竟仍不為報警或將金融卡掛失等行為
    ，亦與常情不符。(3)且查，本案遂行恐嚇取財之行為人既有
    意利用被告之合作金庫商業銀行帳戶作為犯罪工具，自須確
    保被害人匯款至該帳戶後，該帳戶不會因被告報警或為金融
    卡之掛失，而致徒勞無功。本案遂行恐嚇取財之行為人既撥
    打電話要求被害人柯敏隆、吳政誼轉帳至被告金融帳戶，自
    已有把握被告不會報警、掛失止付或自行提領帳戶金額，此
    等確信，在該帳戶係經由被告所辯施用詐術而騙取之情況，
    顯無發生之可能。
 (三) 按金融帳戶事關個人財產權益之保障，其專有性甚高，一般
    人均具備防止他人任意使用之認識；且申請開立金融帳戶並
    無任何特殊之限制，一般人均得以存入最低開戶金額方式申
    辦金融帳戶使用，並無使用他人金融帳戶之必要；而依一般
    人之日常生活經驗，若有不熟識之人不以自己名義申請帳戶
    ，反蒐集他人金融帳戶使用，衡情可知係欲利用他人帳戶作
    為財產犯罪工具，藉以隱瞞身分、逃避查緝。被告並非年輕
    識淺，爾來電視或報章媒體亦多有詐騙者蒐購人頭帳戶持以
    詐欺之新聞，是被告對於他人蒐集帳戶，可能係利用人頭帳
    戶做為財產犯罪及躲避偵查之工具，應足以預見。被告卻仍
    提供帳戶，足見其係基於幫助蒐集帳戶者或其轉手之人從事
    恐嚇取財行為之不確定故意，而提供帳戶作為財產犯罪之工
    具。
 (四) 綜上，本件事證明確，被告所辯不足採信，其犯行洵堪認定
    ，應予依法論科。
二、核被告所為，係犯刑法第346條第1項恐嚇取財罪之幫助犯，
    爰依刑法第30條第2項之規定，按正犯之刑減輕之。爰審酌
    被告提供帳戶供他人恐嚇取財，增加被害人尋求救濟之困難
    ，並使犯罪之追查趨於複雜，助長犯罪；及被告犯罪之方式
    、被害人所受損害之程度；暨被告犯罪後始終否認犯行，未
    見悔意之犯後態度等一切情狀，量處如主文所示之刑，並諭
    知易科罰金之折算標準。
據上論斷，應依刑事訴訟法第299條第1項前段，刑法第30條第1
項、第2項、第346條第1項、第41條第1項前段，刑法施行法第1
條之1第1項、第2項前段，判決如主文。
本案經檢察官賴慶祥到庭執行職務。
中    華    民    國    97    年    9     月    9     日
              刑事第三庭審判長法  官  林惠玲
                              法  官  劉家祥
                              法  官  鄧晴馨
以上正本證明與原本無異。
如不服本判決應於收受本判決後10日內向本院提出上訴書狀，並
應敘述具體理由。若未敘述理由者，應於上訴期間屆滿後20日內
向本院補提理由書狀(均須按他造當事人之人數附繕本)。
                              書記官  吳文雄
中    華    民    國    97    年    9     月    9     日
附錄本案論罪科刑法條全文：
中華民國刑法第346條第1項（單純恐嚇罪）
意圖為自己或第三人不法之所有，以恐嚇使人將本人或第三人之
物交付者，處6月以上5年以下有期徒刑，得併科1千元以下罰金
。
附表：
 ┌──┬────┬─────┬────────┬────┬──────┐
 │編號│被害人  │犯罪時間  │恐嚇內容        │轉帳時間│轉帳金額（新│
 │    │        │          │                │        │臺幣）      │
 ├──┼────┼─────┼────────┼────┼──────┤
 │ 一 │柯敏隆  │97年4月11 │被害人接獲「自稱│97年4月 │1萬2千元    │
 │    │        │日22時許  │竹聯幫大哥，知道│12日凌晨│            │
 │    │        │          │其家人年籍、姓名│零時31分│            │
 │    │        │          │」之電話        │        │            │
 ├──┼────┼─────┼────────┼────┼──────┤
 │ 二 │吳政誼  │97年4月12 │同上            │97年4月 │3萬元       │
 │    │        │日13時許  │                │12日14時│            │
 │    │        │          │                │21分    │            │
 └──┴────┴─────┴────────┴────┴──────┘


司法院資訊處製作；財團法人民間司法改革基金會備份。
